【裁判字號】    98,訴,908
【裁判日期】    981110
【裁判案由】    偽造文書等
【裁判全文】
臺灣高雄地方法院刑事判決               98年度訴字第908號
公  訴  人  臺灣高雄地方法院檢察署檢察官
被      告  戊○○
被      告  甲○○
                      2
上列被告因偽造文書等案件，經檢察官提起公訴（96年度偵字第
34804 號），本院判決如下：
    主  文
戊○○共同犯連續使公務員登載不實文書罪，處有期徒刑肆月，
減為有期徒刑貳月。又共同犯背信罪，處有期徒刑壹年陸月，減
為有期徒刑玖月。又犯侵占罪，處有期徒刑拾月，減為有期徒刑
伍月。又犯侵占罪，處有期徒刑肆月，減為有期徒刑貳月。應執
行有期徒刑壹年參月。
甲○○共同犯連續使公務員登載不實文書罪，處有期徒刑肆月，
減為有期徒刑貳月。又共同犯背信罪，處有期徒刑壹年貳月，減
為有期徒刑柒月。應執行有期徒刑捌月。
戊○○、甲○○其餘被訴部分均無罪。
    事  實
一、緣乙○○○因需錢孔急，欲出售位於高雄縣林園鄉○○段地
    號0000-0000 號土地及其上建物（門牌號碼：高雄縣林園鄉
    ○○路252 巷15弄60號，建號：00000-000 號，原係登記在
    乙○○○之女何正蕾名下；下稱上開林園鄉房地）及苗栗縣
    公館鄉○○段土地（地號：0000-0000 號、0000-0000 號、
    0000-0000 號、0000-0000 號、0000-0000 號、0000-0000
    號、0000-0000 號、0000-0000 號；其中地號0000-0000 號
    、0000-0000 號、0000-0000 號土地原係登記在乙○○○之
    子何正轟名下）及其上建物（門牌號碼：苗栗縣公館鄉北河
    村14鄰北河145 號，建號：00000-000 號）（下稱上開公館
    鄉房地），以清償債務，便透過友人甲○○之介紹，認識從
    事不動產仲介之戊○○，而戊○○經勘查評估後，向乙○○○聲稱：因乙○○○之上開林園鄉、公館鄉之房地均價值不
    高，不如先將上開林園鄉、公館鄉房地均過戶予甲○○，並
    以甲○○名義成立公司，再向銀行申辦貸款，將能更快速獲
    得現金等語；乙○○○聞言後，便聽從戊○○之建議，先以
    信託方式，將上開林園鄉、公館鄉房地均過戶登記予甲○○
    ，以便日後申辦貸款。戊○○、甲○○2 人與乙○○○（未
    起訴）遂共同基於使公務員登載不實文書之概括犯意，以通
    謀虛偽買賣方式，先於95年3 月14日，由戊○○委託不知情
    之地政士沈清雲，將原係登記在不知情之何正蕾名下之上開
    林園鄉房地，辦理過戶登記予甲○○；再於同年6 月27日，
    由乙○○○委託不知情之地政士己○○，將原係登記在乙○○○及不知情之何正轟名下之上開公館鄉房地，辦理過戶登
    記予甲○○，致使不知情之高雄縣大寮地政事務所及苗栗縣
    苗栗地政事務所承辦公務員將乙○○○、何正蕾、何正轟與
    甲○○間買賣上開林園鄉、公館鄉房地之不實事項，登載於
    職務上所掌之土地及建物登記簿謄本等公文書，足以生損害
    於地政機關對於土地管理事務之正確性。
二、戊○○、甲○○均明知乙○○○係上開公館鄉房地之所有人
    ，係基於上開申辦貸款目的，始將上開公館鄉房地信託登記
    在甲○○名下，即受他人委託而處理事務之人，竟共同意圖
    為自己不法之利益，於95年11月1 日，未經乙○○○之同意
    ，即持上開公館鄉房地之所有權狀，以甲○○名義，向不知
    情之倪其鵬借款新臺幣（下同）200 萬元，並在上開公館鄉
    房地上設定抵押權240 萬元予倪其鵬，再將借得之款項出借
    予李琮琪，違背上開委託目的而足生損害於乙○○○。
三、戊○○利用乙○○○交付所申設陽信商業銀行立文分行帳號
    000000000000號帳戶（下稱陽信銀行帳戶）及中華郵政股份
    有限公司岡山仁壽路郵局帳號00000000000000號帳戶（下稱
    岡山郵局帳戶）之存摺、印章及提款卡，以供辦理上開林園
    鄉、公館鄉房地貸款及還款等事宜之機會，竟意圖為自己不
    法之所有，未得乙○○○之同意，(1)先於95年7 月19日及20
    日，自上開陽信銀行帳戶分別提領59萬6 千元及30萬元；(2)
    又於98年8 月19日及22日，自上開岡山郵局帳戶分別提領5
    千元、3 萬元、5 千元及2 千元，而將其所持有之上開款項
    悉數侵占入己。
四、案經乙○○○及甲○○訴由臺灣高雄地方法院檢察署檢察官
    偵查起訴。
    理  由
甲、程序部分：
    按被告以外之人於審判外之陳述，雖不符前4 條（即刑事訴
    訟法第159 條之1 至之4） 之規定，而經當事人於審判程序
    同意作為證據，法院審酌該言詞陳述或書面陳述作成時之情
    況，認為適當者，亦得為證據。當事人、代理人或辯護人於
    法院調查證據時，知有第159 條第1 項不得為證據之情形，
    而未於言詞辯論終結前聲明異議者，視為有前項之同意，刑
    事訴訟法第159 條之5 定有明文。經查，檢察官、被告戊○○、甲○○於本院言詞辯論終結前，就本判決所引用下列各
    項屬於審判外陳述之證據，知有第159 條第1 項不得為證據
    之情形，均未聲明異議，且本院審酌該證據作成情況均無不
    適當之情形，是依上開規定，認得作為本案證據。
乙、實體部分：
壹、有罪部分：
一、被告2 人與乙○○○共犯使公務員登載不實罪部分：
  (一)此部分事實，業據被告甲○○於本院審理時坦承不諱（見院
    二卷第51頁背面），而被告戊○○固坦承告訴人乙○○○有
    於上開時間，將上開林園鄉及公館鄉之房地移轉給被告甲○○之事實，惟矢口否認有何使公務員登載不實犯行，辯稱：
    告訴人乙○○○與被告甲○○間，有關上開林園鄉房地之買
    賣係真的；至於上開公館鄉房地則係告訴人乙○○○借用被
    告甲○○之名義登記，並非真買賣，但伊並未建議告訴人乙○○○將上開公館鄉房地過戶給被告甲○○，或以被告甲○○之名義成立公司，再向銀行辦理貸款云云。
  (二)經查，告訴人乙○○○所有、登記在其及子女何正蕾、何正
    轟名下之上開林園鄉及公館鄉房地，分別於95年3 月14日及
    同年6 月27日，以買賣名義，過戶登記予甲○○之事實，為
    被告戊○○、甲○○所自承，核與告訴人即證人乙○○○、
    證人沈清雲、己○○於偵查及本院審理時之證述相符（見偵
    一卷第140 、141 頁；院二卷第47頁背面至50頁）；復有不
    動產買賣契約書、本票影本2 紙、上開林園鄉土地及建物登
    記謄本、上開公館鄉土地及建物登記謄本、所有權狀、苗栗
    縣苗栗地政事務所96年11月1 日苗地一字第0960009351號函
    及附件之公館鄉房地所有權移轉買賣登記資料等件在卷可稽
    （見偵一卷第25至33、70至91、108 至133 、150 、151 、
    15 4、172 至175 頁），是此部分事實，堪以認定。
  (三)被告戊○○雖以上開情詞置辯。惟查，證人乙○○○於偵訊
    及本院審理時具結證稱：「被告甲○○帶被告戊○○到伊家
    時，伊跟被告2 人講上開林園鄉及公館鄉房地之價錢，並帶
    被告2 人至現場看地，看了以後，被告戊○○說上開房地值
    不了那麼多錢，並說上開房地若移轉至被告甲○○名下，由
    被告甲○○成立公司向銀行借款，伊有門路可以多貸一些錢
    ，後來伊便同意將上開林園鄉、公館鄉房地登記在被告甲○○名下」等語（見偵一卷第13頁補充告訴理由狀、第57頁；
    院二卷第49頁及背面）；而被告甲○○於偵查時亦供承：「
    被告戊○○要幫告訴人乙○○○賣上開林園鄉、公館鄉房地
    ，被告戊○○跟告訴人乙○○○說將上開房地過戶至伊名下
    ，可以貸比較多錢；告訴人乙○○○將上開林園鄉、公館鄉
    房地之權狀及房契有過戶至伊名下，目的是要辦貸款；伊並
    未向告訴人乙○○○購買上開林園鄉、公館鄉房地，伊沒有
    錢」等語（見偵一卷第18、19、66至68頁；偵二卷第31、32
    頁）；且證人沈清雲於偵查時具結證稱：「原本被告戊○○
    叫伊將上開林園鄉房地過戶給劉芳聰，但劉芳聰之信用有問
    題，貸款沒有下來，所以沒有辦成，被告戊○○就叫伊將房
    地過戶給被告甲○○，當時何正蕾有到場簽約，這份買賣契
    約是為了辦銀行貸款才寫的契約；伊不曉得被告甲○○是否
    實際支付130 萬元給告訴人乙○○○，至於貸款則是被告戊○○自己去辦的」等語（見偵一卷第140 、141 頁）；證人
    己○○於本院審理時則具結證稱：「上開公館鄉過戶之資料
    係告訴人乙○○○直接拿給伊的或寄來的，告訴人乙○○○
    沒有說為何要移轉給被告甲○○，只說買賣而已；伊沒有看
    過被告戊○○，但被告戊○○曾跟伊聯絡，有問伊能否向當
    地農會辦貸款之事」等語（見院二卷第48頁及背面）。是依
    被告甲○○之供述及證人乙○○○、沈清雲、己○○之證述
    ，可知被告戊○○確有向告訴人乙○○○建議將上開林園鄉
    及公館鄉房地過戶予被告甲○○，再以被告甲○○之名義成
    立公司，進而向銀行辦理貸款無疑。而被告甲○○於96年1
    月12日，向高雄縣政府申請設立山泉水小吃店，並掛名負責
    人之情，亦為被告2 人所不爭執；並有高雄縣政府96年1 月
    12 日 府建工字第0969000651號函、96年11月7 日府建工字
    第09 60247808 號函及附件之營利事業登記相關資料、營利
    事業登記證等件存卷可參（見偵一卷第36、37、92至107 頁
    ），益徵上開林園鄉、公館鄉房地由告訴人乙○○○、何正
    蕾、何正轟過戶登記予被告甲○○之行為，確係被告2 人與
    告訴人乙○○○為向銀行辦理貸款，而以通謀虛偽買賣方式
    辦理過戶無訛。準此，被告2 人與告訴人乙○○○先後於95
    年3 月14日及同年6 月27日，以不實之買賣原因，使高雄縣
    大寮地政事務所及苗栗縣苗栗地政事務所承辦公務員登載於
    職務上所掌之土地及建物登記簿謄本等公文書，已足生損害
    於地政機關對於土地管理事務之正確性。是此部分事證明確
    ，被告戊○○、甲○○之使公務員登載不實文書犯行堪以認
    定，應予依法論科。
二、被告2 人共犯背信罪部分：
  (一)訊據被告2 人固坦承有於上開時間，以被告甲○○名義，向
    倪其鵬借款200 萬元，並將上開公館鄉房地設定抵押權予倪
    其鵬，再將借得之款項轉借予李琮琪之事實，惟矢口否認有
    何背信之犯行，被告戊○○辯稱：伊有叫被告甲○○去問告
    訴人乙○○○是否同意（指以上開公館鄉房地向倪其鵬抵押
    借款），被告甲○○說要跟告訴人乙○○○講，過幾天後，
    被告甲○○跟伊說告訴人乙○○○有同意云云；被告甲○○
    則辯稱：伊並未同意將上開公館鄉土地抵押貸得之錢借給李
    佳駿、李佳宸、丙○○（即李琮琪之子女），是被告戊○○
    帶伊去簽借據的，被告戊○○說簽這些資料對伊有好處，伊
    就跟著他簽，伊不知道這是違法的事云云。
  (二)經查，被告2 人於95年11月1 日，以被告甲○○名義，向倪
    其鵬借款200 萬元，並將上開公館鄉房地設定抵押權240 萬
    元予倪其鵬，再將借得之200 萬元轉借予李琮琪之事實，為
    被告2 人所自承，核與證人倪其鵬、李佳宸、丙○○、李琮
    琪於偵查時之具結證述相符（見偵一卷第139 、140 、142
    、143 頁）；並有借據2 紙、切結書1 紙、上開公館鄉土地
    及建物登記謄本、他項權利證明書、被告甲○○華南銀行存
    摺影本、倪其鵬華南銀行存摺影本等件存卷可查（見偵一卷
    第38至40、72至91、162 至168 頁），是此部分事實，堪以
    認定。
  (三)被告戊○○雖以上開情詞置辯。然查，證人乙○○○於偵訊
    時具結證稱：「被告戊○○帶被告甲○○將其名下房地（指
    上開公館鄉房地）抵押借來的錢再轉借給他人之事，沒有告
    訴伊」等語（見偵二卷第8 頁），核與被告即證人甲○○於
    本院審理時具結證稱：「被告戊○○沒有交代過伊向告訴人
    乙○○○報告以苗栗土地（即上開公館鄉房地）借款的事情
    ；被告戊○○拿告訴人乙○○○之不動產抵押去向倪其鵬借
    錢，事先沒有向告訴人乙○○○說明，被告戊○○不會讓告
    訴人乙○○○知道這個事情」等語（見院二卷第52、53頁背
    面）相符。況被告戊○○雖辯稱：伊叫被告甲○○去問告訴
    人乙○○○要不要將上開公館鄉土地抵押借款，被告甲○○
    回覆伊告訴人乙○○○說好時，在場有1 位綽號「方仔」之
    朋友有聽到云云，然此為被告甲○○所否認（見院二卷第53
    頁背面）；且被告戊○○所供稱綽號「方仔」之電話，經本
    院2 度查詢後，均無法確認真有該人存在，此有本院98年10
    月6 日審判筆錄及臺灣大哥大資料查詢1 份在卷可查（見院
    二卷第50頁及背面、第62頁）。是被告戊○○上開所辯，顯
    與事實不符，自不足採信。
  (四)至被告甲○○雖辯稱：伊並未同意將上開公館鄉房地抵押，
    向倪其鵬借款200 萬元，或將借得之款項轉借予李琮琪云云
    。惟查，被告甲○○於偵查及本院審理時供稱：「被告戊○○叫伊去申請印鑑證明，伊就和被告戊○○去申請，申請完
    就交給被告戊○○，（伊的）印章、身分證、健保卡都是伊
    交給被告戊○○的；95年11月1 日向倪其鵬借款200 萬元之
    借據，上面所載「借款人：甲○○」是伊簽的，是被告戊○○帶伊去簽的；貸出來的錢有借給李佳駿、李佳宸、丙○○
    」等語（見偵一卷第67頁；院二卷第51頁背面、52頁）；而
    證人李琮琪於偵查時亦具結證稱：「伊向被告甲○○借錢，
    被告甲○○跑去跟倪其鵬借；被告戊○○說被告甲○○有地
    ，有辦法幫伊借到錢，所以伊向被告甲○○借錢；借錢時被
    告甲○○、戊○○都有到場」等語（見偵一卷第142 、143
    頁）。準此，被告甲○○明知告訴人乙○○○並未同意將上
    開公館鄉房地設定抵押及向倪其鵬借款，卻將其身分證、印
    章、印鑑證明等資料均交予被告戊○○，且親自填寫向倪其
    鵬借款之借據，再將借得之款項轉借予李琮琪，顯見被告甲○○應有同意將上開公館鄉房地供作借款擔保之意無訛，則
    其上開所辯，顯屬事後卸責之詞，洵不足採。
  (五)綜上所述，被告戊○○、甲○○均明知告訴人乙○○○為上
    開公館鄉房地之所有人，係基於貸款目的，始將上開公館鄉
    房地登記在被告甲○○下，被告2 人為告訴人乙○○○處理
    信託事務，卻未經其同意，即將上開公館鄉房地設定抵押權
    予倪其鵬，致生損害於告訴人乙○○○，足見被告2 人顯有
    違背任務之行為。是此部分事證明確，被告戊○○、甲○○
    之背信犯行堪以認定，應予依法論科。
三、被告戊○○犯侵占罪部分：
  (一)訊據被告戊○○固坦承有於上開時間，自告訴人乙○○○之
    陽信銀行及岡山郵局帳戶，分別提領上開金額之事實，惟矢
    口否認有何侵占之犯行，辯稱：上開金額均是告訴人乙○○○叫伊領的，且於領款後，已將上開金錢均交還告訴人乙○○○，伊並未盜領告訴人乙○○○之存款云云。
  (二)經查，被告戊○○於95年7 月19日、20日，持告訴人乙○○○陽信銀行帳戶之存摺、印章，自該帳戶先後提領59萬6 千
    元及30萬元（共89萬6 千元）；又於98年8 月19日及22日，
    持告訴人乙○○○岡山郵局帳戶之提款卡，自該帳戶先後提
    領5 千元、3 萬元、5 千元及2 千元（共4 萬2 千元）之情
    ，為被告戊○○所自承（見院一卷第45頁），核與證人乙○○○之證述相符（見院二卷第50頁）；並有告訴人陽信銀行
    帳戶之存摺、交易明細、取款條、岡山郵局帳戶之存摺、交
    易明細、歷史交易清單等件附卷可考（見偵一卷第8 至11、
    60、182至195 頁），是此部分事實足堪認定。
  (三)被告戊○○雖以上開情詞置辯。然查，被告戊○○未能提出
    已將自陽信銀行及岡山郵局2 帳戶提領之金錢，返還告訴人
    乙○○○之任何證明；且證人乙○○○於本院審理時具結證
    稱：「被告戊○○告知要把伊陽信銀行帳戶存摺的錢領走，
    是要放在被告甲○○之名下，使被告甲○○的經濟（指財力
    證明）比較充足一點，貸款比較好貸，但最後放在被告甲○○名下的錢也是遭被告戊○○領走；被告戊○○說他帶人去
    苗栗照相，要花費20萬元，叫伊把陽信的簿子（存摺）給他
    ，又說買房子要用到岡山郵局的存摺，叫伊給他，後來伊一
    直跟被告戊○○要，他都不還伊，最後連伊的救濟金一存入
    岡山郵局帳戶，被告戊○○就馬上領走」等語（見院二卷第
    49 頁 背面至50、66、67頁）。此外，並有被告甲○○臺中
    商業銀行帳戶存摺交易明細、存款憑條可證（見院二卷第77
    、78 頁 ）。綜上，被告戊○○為使被告甲○○金融帳戶之
    存款增加，以利用上開林園鄉、公館鄉房地向金融機構貸款
    ，確有向告訴人乙○○○索取上開陽信銀行、岡山郵局2 帳
    戶之存摺、印章及密碼，再擅自從上開2 帳戶分別提領89萬
    6 千元及4 萬2 千元之事實，且被告戊○○並未將上開金錢
    返還予告訴人乙○○○，足徵被告確係基於意圖為自己不法
    所有之犯意，而擅自挪用、侵占上開金錢無疑。
  (四)從而，此部分事證明確，被告戊○○之侵占犯行堪以認定，
    應予依法論科。
四、新舊法比較：
  (一)被告戊○○、甲○○所為犯罪事實二、三之犯行，犯罪時間
    均係在95年7 月1 日之後，是此部分犯行，自應依94年2 月
    2 日修正，95年7 月1 日施行之刑法相關規定論處，先予敘
    明。
  (二)至被告2 人所為犯罪事實一之使公務員登載不實文書犯行，
    犯罪時間係在95年7 月1 日之前，此部分犯罪行為後，刑法
    業於94年2 月2 日修正公布部分條文，並於95年7 月1 日施
    行。依修正後刑法第2 條第1 項規定「行為後法律有變更者
    ，適用行為時之法律。但行為後之法律有利於行為人者，適
    用最有利於行為人之法律」，此條規定與刑法第1 條罪刑法
    定主義契合，係規範行為後法律變更所生新舊法律比較適用
    之準據，是刑法第2 條本身雖經修正，尚無比較新舊法之問
    題，應一律適用裁判時之現行刑法第2 條，以決定適用之刑
    罰法律，先予敘明。又本次修正涵蓋之範圍甚廣，故比較新
    舊法時，應就罪刑有關之共犯、牽連犯、連續犯、有無累犯
    加重、自首減輕暨其他法定加減原因與加減例等一切情形，
    綜其全部罪刑之結果而為比較，有最高法院95年5 月23日95
    年度第8 次刑庭會議決議可資參照。茲就本案有關之新舊法
    比較部分，臚列如下：
  1.被告2 人此部分行為後，刑法第33條第5 款關於罰金刑之規
    定業經修正，修正前刑法第33條第5 款規定：「罰金：1 元
    （銀元）以上」，並依現行法規所定貨幣單位折算新臺幣條
    例規定，以銀元1 元折算新臺幣3 元，修正後刑法第33條第
    5 款則規定：「罰金：新臺幣1,000 元以上，以百元計算之
    」，惟修正後刑法第33條第5 款所定罰金刑最低數額，較之
    修正前提高，自以修正前刑法第33條第5 款規定較有利於被
    告2人。
  2.關於共同正犯部分，修正前刑法第28條規定：「2 人以上共
    同實施犯罪之行為者，皆為正犯」，修正後則規定為「2 人
    以上共同實行犯罪之行為者，皆為正犯」，依修法意旨乃為
    強調個人責任，及犯罪係處罰行為，而非處罰行為人之思想
    或惡性，即重視客觀之犯罪行為，故有修正共同正犯之參與
    類型，確定在「實行」概念下之共同參與行為，始成立共同
    正犯，以別於舊法時代將「實施」二字涵蓋陰謀、預備、著
    手、實行之概念在內。經比較新舊法結果，修正後刑法對於
    共同正犯之規定較為限縮，自以適用修正後刑法對於被告2
    人較為有利。
  3.再修正後刑法第51條第5 款，將多數有期徒刑合併定執行刑
    之上限，由原先之20年提高為30年，經比較修正前後之刑法
    上開規定結果，以修正前刑法第51條第5 款之規定較有利於
    被告2 人，自應適用最有利於被告2 人之修正前刑法第51條
    第5 款規定。
  4.綜合上述各條文修正前、後之比較，以被告2 人行為時即95
    年7 月1 日修正施行前之刑法，較有利於被告2 人，自應依
    修正後刑法第2 條第1 項前段規定，整體適用修正前刑法之
    相關規定予以論處。
五、論罪科刑部分：
  (一)犯罪事實一部分：
    查被告戊○○、甲○○2 人與告訴人乙○○○共謀以虛偽買
    賣方式向銀行申辦貸款，先後於95年3 月14日及同年6 月27
    日，將原係登記在告訴人及不知情之何正蕾、何正轟名下之
    上開林園鄉、公館鄉房地，均辦理過戶登記予甲○○，致使
    不知情之高雄縣大寮地政事務所及苗栗縣苗栗地政事務所承
    辦公務員將告訴人乙○○○、何正蕾、何正轟與甲○○間買
    賣上開林園鄉、公館鄉房地之不實事項，登載於職務上所掌
    之土地及建物登記簿謄本等公文書之犯行，係犯刑法第216
    條、第214 條之使公務員登載不實文書罪。被告戊○○、甲○○及乙○○○間，就此部分犯行，有犯意聯絡及行為分擔
    ，應論以共同正犯。又被告2 人上開2 次犯行，時間緊接，
    所犯係構成要件相同之罪名，為連續犯，應依修正前刑法第
    56條連續犯規定以一罪論，並加重其刑。
  (二)犯罪事實二部分：
    被告2 人均明知上開公館鄉房地之所有人為告訴人乙○○○
    ，告訴人乙○○○係基於貸款目的，始將上開公館鄉房地信
    託登記在甲○○下，竟未經告訴人乙○○○之同意，即持上
    開公館鄉房地之所有權狀，向倪其鵬抵押及借款之犯行，係
    犯刑法第342 條第1 項之背信罪。又被告2 人間，就此部分
    犯行，有犯意聯絡及行為分擔，應論以共同正犯。
  (三)犯罪事實三部分：
    被告戊○○於95年7 月19日、20日，擅自從告訴人乙○○○
    陽信銀行帳戶提領59萬6 千元、30萬元；又於同年8 月19日
    、22日，擅自從告訴人乙○○○岡山郵局帳戶提領5 千元、
    3 萬元、5 千元及2 千元之犯行，均係犯刑法第335 條第1
    項之普通侵占罪。又被告戊○○於上開時間2 度提領告訴人
    乙○○○陽信銀行帳戶之存款，及4 度提領告訴人乙○○○
    岡山郵局帳戶存款之行為，均係為達侵占被害人財物之目的
    所為之數舉動，係於密切接近之時、地實施，侵害同一之法
    益，各行為之獨立性極為薄弱，依一般社會觀念，在時間差
    距上，難以強行分開，在刑法評價上，以視為數個舉動之接
    續施行，合為包括之一行為予以評價，較為合理，均應分別
    論以接續犯。被告戊○○就上開2 背信犯行間，犯意各別，
    行為互殊，應予分論併罰
  (四)被告戊○○就上開犯罪事實一、二、三所犯各罪名間，因犯
    意各別，行為互殊，應予分論併罰；被告甲○○就上開犯罪
    事實一、二所犯各罪名間，犯意各別，行為互殊，亦應予分
    論併罰。
  (五)公訴人雖認被告2 人於犯罪事實二所為，係犯刑法第339 條
    第1 項之詐欺取財罪嫌。然按借名登記，其登記名義人若僅
    單純出借名義，對登記之標的物或權利並無任何管理處分之
    實，其實際占有、管理之人仍為借用人，即所謂之「消極信
    託」，依現行信託法，固不成立信託關係。但如登記名義人
    同時對登記之標的物或權利，有「積極之管理或處分」之行
    為時，不論係雙方之合意，或登記名義人單方自願為之（無
    因管理），即不得謂雙方並無信託關係存在，出借名義人並
    非為借用人處理事務，最高法院86年台上字第4249號判決意
    旨參照。本件被告2 人與告訴人乙○○○共謀以虛偽買賣方
    式向銀行申辦貸款，且係由被告甲○○向告訴人乙○○○引
    薦被告戊○○，被告戊○○再向告訴人乙○○○提議以上開
    方式申辦貸款，是被告2 人顯然均係為告訴人乙○○○處理
    貸款事務無疑。從而，被告2 人違背上開委託目的，未經告
    訴人乙○○○同意，即持上開公館鄉房地之所有權狀，向倪
    其鵬借款，並設定抵押權予倪其鵬，自足生損害於告訴人乙○○○。是被告2 人此部分所為，應該當刑法第342 條第1
    項之背信罪，而與同法第339 條第1 項詐欺取財罪之構成要
    件迥不相侔。惟二者基礎犯罪事實同一，本院自得變更起訴
    法條，逕予審判。
  (六)又公訴人雖認被告戊○○於犯罪事實三所為，係犯刑法第21
    6 條、第214 條之行使偽造私文書罪、第339 條第1 項之詐
    欺取財罪及第339 條之2 第1 項之非法由自動付款設備取財
    罪嫌。惟按刑法上所謂侵占罪，以被侵占之物先有法律或契
    約上之原因在其持有中者為限；且須持有人變異其原來之持
    有意思而為不法所有之意思，始能成立，最高法院52年台上
    字第1418號判例、68年台上字第3146號判例意旨足資參照。
    經查，被告戊○○係為告訴人乙○○○處理上開林園鄉、公
    館鄉房地之貸款事務，已如前述，其為處理上開事務，先向
    告訴人乙○○○索取上開陽信銀行、岡山郵局2 帳戶之存摺
    、印章及密碼後，再擅自從上開2 帳戶分別提領、挪用89萬
    6 千元及4 萬2 千元，是被告戊○○係基於委任關係而持有
    告訴人乙○○○之上開2 帳戶內存款，則其此部分所為，應
    該當刑法第335 條第1 項之侵占罪，而與同法第216 條、第
    214 條之行使偽造私文書、第339 條第1 項之詐欺取財及第
    339 條之2 第1 項之非法由自動付款設備取財等罪之構成要
    件迥不相侔。惟二者基礎犯罪事實同一，本院亦應變更起訴
    法條，逕予審判。
  (七)審酌被告戊○○、甲○○與告訴人乙○○○為申辦貸款，竟
    共謀以虛偽買賣方式辦理上開林園鄉、公館鄉房地之過戶登
    記，已損及地政機關對於土地管理事務之正確性；且被告2
    人為告訴人乙○○○處理貸款事務，竟擅自利用上開公館鄉
    房地設定抵押而向他人借款，明顯違背受託任務；又被告戊○○利用為告訴人乙○○○處理事務之機會，竟將所持有告
    訴人乙○○○之存款共93萬8 千元侵吞入己，其等所為均有
    不該；又被告2 人迄今未與被害人達成和解，及考量其等犯
    罪之手段、目的、被害人所受損害等一切情狀，爰分別量處
    如主文所示之刑。又查，被告2 人上開犯罪之時間，均在96
    年4 月24日以前，所犯符合中華民國96年罪犯減刑條例第2
    條所定之罪，亦無上開減刑條例第3 條、第5 條所定不得減
    刑之情形，爰依上開減刑條例第2 條第1 項第3 款之規定，
    減其宣告刑二分之一，並定其等各應執行之刑。
貳、無罪部分：
一、公訴意旨另以：
  (一)乙○○○將其所申設陽信商業銀行立文分行帳號0000000000
    00號帳戶（下稱陽信銀行帳戶）及中華郵政股份有限公司岡
    山仁壽路郵局帳號00000000000000號帳戶（下稱岡山郵局帳
    戶）之存摺、印鑑章及提款卡交予甲○○及戊○○，供甲○○及戊○○辦理貸款及還款事宜，2 人於取得上開帳戶存摺
    等資料後，竟意圖為自己不法之所有，在未得乙○○○同意
    之情形下，由戊○○(1)先後於95年7 月19日、20日，至陽信
    銀行三鳳分行填具取款憑條，並盜蓋乙○○○之印章，使不
    知情之銀行行員陷於錯誤，分別自上開陽信銀行帳戶詐領得
    59萬6 千元、30萬元，(2)又於98年8 月19日及22日，分別利
    用郵局自動提款機，鍵入乙○○○之郵局提款卡密碼，使該
    自動付款設備辨識系統陷於錯誤，誤認戊○○係有正當權源
    持卡人，以該不正方法由自動付款設備自上開乙○○○之岡
    山郵局帳戶內分別提領5 千元、3 萬元、5 千元及2 千元，
    足以生損害於乙○○○。因認被告甲○○上開(1)所為，與戊○○共同犯刑法第216 條、第210 條之行使偽造私文書、第
    339 條第1 項之詐欺取財罪嫌；上開(2)所為，則與戊○○共
    同犯刑法第339 條之2 之非法由自動付款設備取財罪云云。
  (二)戊○○基於行使偽造私文書及意圖為自己不法所有之概括犯
    意，於如附表一所示之申請日期，偕同甲○○向該附表所示
    之銀行申請現金卡、信用卡後，向甲○○佯稱要使用該等現
    金卡、信用卡洗業績，以便向銀行貸得較多款項云云，使甲○○陷於錯誤，遂將所申請如該附表所示之現金卡、信用卡
    均交予戊○○。戊○○於取得上開現金卡、信用卡後，先於
    信用卡背面持卡人簽名欄內偽造「甲○○」之署押1 枚，表
    明簽名者於該信用卡有效期限內有權使用該卡之辨識及證明
    ，而偽造私文書。復於未得甲○○授權之情形下，先後持上
    開甲○○之信用卡、現金卡，佯以甲○○之身分，(1)於如附
    表二編號1.、2.、4.、6.、9.、11.、15.、所示時間，利用
    自動櫃員機之自動付款設備，輸入預借現金密碼，使該自動
    櫃員機辨識系統誤認其為真正持卡人，而以此不正方法先後
    由自動付款設備各取得如該附表所示金錢；(2)又於如附表二
    編號3.、5.、7.、8.、10.、12.至14.、16.至、至及附表
    三、附表四所示時間，持如附表一所示之信用卡，至財團法
    人聯合信用卡處理中心之特約商店刷卡消費如各該附表所示
    之金額，即將該信用卡分別交付予各該特約商店人員，並在
    信用卡簽帳單之持卡人簽名欄上偽簽「甲○○」署押後，復
    將偽造完成之簽帳單持交上開特約商店人員而行使之，致該
    特約商店人員均誤信確為甲○○本人所消費，而陷於錯誤，
    同意其刷卡消費及交付財物，均足生損害於甲○○、各該附
    表所示之特約商店之利益及如附表一所示銀行對信用卡消費
    管理之正確性。因認被告戊○○涉犯刑法第216 條、第210
    條之行使偽造私文書、第339 條第1 項之詐欺取財及第339
    條之2 之非法由自動付款設備取財罪云云。
二、按犯罪事實應依證據認定之，無證據不得認定犯罪事實；無
    證據能力、未經合法調查之證據，不得作為判斷之依據；不
    能證明被告犯罪或其行為不罰者，應諭知無罪之判決，刑事
    訴訟法第154 條第2 項、第155 條第2 項、第301 條第1 項
    分別定有明文。次按認定不利於被告之事實，須依積極證據
    ，苟積極證據不足為不利於被告事實之認定時，即應為有利
    被告之認定，更不必有何有利之證據，復有最高法院30年上
    字第816 號判例可資參考。又事實之認定，應憑證據，如未
    能發現相當證據，或證據不足以證明，自不能以推測或擬制
    之方法，為裁判基礎；認定犯罪事實，所憑之證據，雖不以
    直接證據為限，間接證據亦包括在內，然無論直接或間接證
    據，其為訴訟上之證明，須於通常一般之人均不致於有所懷
    疑，而得確信其為真實之程度者，始得據之為有罪之認定，
    倘其證明尚未達到此一程度，而有合理性懷疑之存在時，即
    無從為有罪之認定，此亦有最高法院40年臺上字第86號、76
    年臺上字第4986號判例可資參照。再告訴人之指訴，係以使
    被告受刑事訴追為目的，是以告訴人之指訴為證據方法，除
    其指訴須無瑕疵，且應有查與事實相符之佐證，始得資為判
    決之基礎，亦經最高法院著有52年臺上字第1300號及61年臺
    上字第3099號判例可資參照。而所謂無瑕疵，係指被害人所
    為不利被告之陳述，與社會上一般生活經驗或卷存其他客觀
    事實並無矛盾而言；另所謂就其他方面調查認與事實相符，
    非僅以所援用之旁證足以證明被害結果為已足，尤須綜合一
    切積極佐證，除認定被告確為加害人之可能外，在推理上無
    從另為其他合理原因之假設，有一不合於此，即不能以被害
    人之陳述作為論斷之證據。況刑事訴訟法第161 條第1 項亦
    規定，檢察官就被告犯罪事實，應負舉證責任，並指出證明
    之方法，是檢察官對於起訴之犯罪事實，應負提出證據及說
    服之實質舉證責任，倘其所提出之證據，不足為被告有罪之
    積極證明，或其指出證明之方法，無從說服法院以形成被告
    有罪之心證，基於無罪推定之原則，自應為被告無罪判決之
    諭知，亦經最高法院著有92年臺上字第128 號判例可資參照
    。
三、無罪部分即被告甲○○盜領乙○○○之陽信銀行及岡山郵局
    2 帳戶存款部分：
  (一)本案公訴人認被告甲○○涉犯前揭罪責，無非係以共同被告
    戊○○之供述、證人即告訴人乙○○○之證述等為其論據。
  (二)訊據被告甲○○堅詞否認有何行使偽造私文書、詐欺取財或
    非法由自動付款設備取財之犯行，辯稱：伊並未拿走告訴人
    乙○○○上開陽信銀行、岡山郵局2 帳戶之存摺、印章或提
    款卡，對於戊○○領走告訴人乙○○○上開2 帳戶存款乙事
    ，伊不知情等語。經查：
  1.戊○○於95年7 月19日、20日，持告訴人乙○○○陽信銀行
    帳戶之存摺、印章，自該帳戶先後提領59萬6 千元及30萬元
    （共89萬6 千元）；又於98年8 月19日及22日，持告訴人乙○○○岡山郵局帳戶之提款卡，自該帳戶先後提領5 千元、
    3 萬元、5 千元及2 千元（共4 萬2 千元）等情，已如前述
    ，然共同被告戊○○上開提領告訴人乙○○○存款之行為，
    是否與被告甲○○有關，尚應調查其他證據，以資審認。
  2.證人乙○○○於本院審理時固證稱：「戊○○告知要把伊陽
    信銀行帳戶內的錢領走，是要放在被告甲○○之名下，使被
    告甲○○的經濟（指財力證明）比較充足一點，貸款比較好
    貸」等語（見院二卷第50頁）。惟證人乙○○○於本院審理
    時另具結證稱：「最後放在被告甲○○名下的錢是遭戊○○
    領走；戊○○說他帶人去苗栗照相，要花費20萬元，叫伊把
    陽信的簿子（存摺）給他，又說買房子要用到岡山郵局的存
    摺，叫伊給他，後來伊一直跟戊○○要，他都不還伊，最後
    連伊的救濟金一存入岡山郵局帳戶，戊○○就馬上領走」等
    語（見院二卷第49頁背面至50、66、67頁）。而證人即共同
    被告戊○○於本院審理時亦供稱：「被告甲○○那時的銀行
    存摺都放在伊那裡」等語（見院二卷第73頁）。是依證人戊○○、乙○○○之上開供述，可知戊○○雖以「為增加被告
    甲○○之資力，以利向銀行申辦貸款」為由，向告訴人乙○○○索取陽信銀行及岡山郵局帳戶之存摺、印章、提款卡等
    物，進而提領上開2 帳戶內之金錢，然查，上開提款行為既
    由戊○○為之，告訴人乙○○○並未指訴被告甲○○有何提
    領上開存款之行為，且並無證據證明被告甲○○有獲得任何
    由戊○○提領之上開告訴人乙○○○存款，自難逕認被告甲○○有參與共同被告戊○○盜領告訴人存款之犯行。
  (三)綜上所述，被告甲○○上開所供，是否俱與實情不符而全然
    不可採信，並非無疑。本件公訴人所舉之證據與指出之證明
    方法，尚有合理性之懷疑存在，未得使本院確信被告甲○○
    之犯罪，揆諸前開判例意旨，自不能單憑共同被告戊○○之
    供述及證人即告訴人乙○○○之證述，即以推測或擬制之方
    法，作為裁判基礎。從而，公訴意旨所指被告甲○○與戊○○共同涉犯刑法第216 條、第210 條之行使偽造私文書、第
    339 條第1 項之詐欺取財、第339 條之2 之非法由自動付款
    設備取財罪之事實，仍有合理懷疑之處，而不能確信為真實
    。揆諸前開說明，應認被告甲○○上開犯罪尚屬不能證明。
    此外，本院復查無其他積極證據可資認定被告甲○○涉有前
    開罪嫌，自屬不能證明被告犯罪，此部分依法應為被告甲○○無罪之諭知。
四、無罪部分即被告戊○○盜領及盜刷甲○○申辦如附表一所示
    之現金卡及信用卡部分：
  (一)本案公訴人認被告戊○○涉犯前揭罪責，無非係以證人即告
    訴人甲○○之證述、扣案之現金卡、信用卡、及如附表一所
    示金融機構之信用卡申請書、消費明細資料等為其論據。
  (二)訊據被告戊○○固坦承有於如附表一所示之時間，偕同告訴
    人甲○○，向該附表所示之金融機構，以告訴人甲○○名義
    申辦現金卡及信用卡，並持告訴人甲○○之現金卡、信用卡
    預借現金及刷卡消費之事實，惟堅詞否認有何行使偽造私文
    書、詐欺取財或非法由自動付款設備取財之犯行。辯稱：告
    訴人甲○○之前有向伊借錢，因為沒有錢還，所以便申請上
    開現金卡、信用卡供伊使用，用來抵債，且帳單都是伊繳納
    的等語。經查：
  1.被告戊○○於如附表一所示之申請日期，偕同告訴人甲○○
    ，向該附表所示之銀行申請現金卡及信用卡，並於取得上開
    告訴人甲○○之現金卡、信用卡後，利用自動櫃員機之自動
    付款設備，輸入預借現金密碼，而取得如附表二編號1.、2.
    、4.、6.、9.、11.、15.、所示之金錢；再於如附表二編號
    3.、5.、7.、8.、10.、12.至14.、16.至、至及附表三、
    附表四所示時間，持告訴人甲○○之信用卡，至財團法人聯
    合信用卡處理中心之特約商店刷卡消費如各該附表所示之金
    額之事實，為被告所自承（見院一卷第45、46頁），核與證
    人即告訴人甲○○之證述（見院二卷第52、53頁）相符；復
    有財團法人金融聯合徵信中心查詢資料、扣押物品清單、國
    泰世華商業銀行業務控管部96年11月27日國世業控字第0960
    000684號函及附件之Combo 多功能財富晶片卡申請資料、帳
    單調閱明細表、簽帳單、消費明細表等相關資料、萬泰商業
    銀行信用卡部96年11月6 日信卡字第09693550269 號函及附
    件之信用卡申請書資料、帳款通知書資料、財團法人聯合信
    用卡處理中心96年12月14日（96）聯卡會計字第0960600326
    號函及附件之萬泰銀行信用卡帳款通知書、簽帳單影本、臺
    北富邦商業銀行信用卡總處96年11月20日（96）北富消金風
    控字第0300號函及附件之夢時代聯名卡申請資料、消費明細
    表等件附卷可考（見偵一卷第42、203 至241 、247 至250
    頁；偵二卷第11至13頁）。是上開事實均堪認定。
  2.證人即告訴人甲○○於本院審理時固證稱：「伊並未使用過
    上開現金卡或信用卡；伊雖曾向被告戊○○借錢，但並未提
    供上開現金卡、信用卡予被告戊○○抵債」等語（見院二卷
    第52頁背面）。惟查，證人甲○○於本院審理時另具結證稱
    ：「被告戊○○帶伊去申辦如附表一所示之現金卡、信用卡
    ，伊有於申請時簽名，開卡也是被告戊○○帶伊去的，信用
    卡帳單是寄到被告戊○○家」等語（見院二卷第52頁背面、
    53 頁 ）。又告訴人甲○○於94、95年間，曾多次向被告戊○○借款之情，為告訴人甲○○所不否認；復有借款資料1
    份可證（見院二卷第57頁），足見告訴人甲○○確有向被告
    戊○○借款之事實。
  3.本院衡以如附表一所示之現金卡及信用卡，均係由告訴人甲○○親自填寫申請書後，向該附表所示之金融機構申辦，告
    訴人甲○○並親自開卡之情，已如上述；而依上開現金卡、
    信用卡之交易明細資料，可知被告戊○○使用上開現金卡、
    信用卡之期間為94年7 月2 日至96年7 月17日，則衡諸經驗
    法則，告訴人倘未提供上開現金卡、信用卡予被告戊○○使
    用，何以於被告戊○○使用上開現金卡、信用卡長達2 年期
    間內，告訴人甲○○未曾有向警方報案或制止被告戊○○繼
    續使用上開現金卡及信用卡之行為，足見告訴人甲○○應有
    允許被告戊○○使用上開現金卡、信用卡之意。是被告戊○○上開所辯：告訴人甲○○申辦如附表一所示之現金卡、信
    用卡供伊使用，以抵銷債務等語，並非無據。
  (三)綜上所述，被告戊○○上開所供，是否俱與實情不符而全然
    不可採信，並非無疑。本件公訴人所舉之證據與指出之證明
    方法，尚有合理性之懷疑存在，未得使本院確信被告戊○○
    之犯罪，揆諸前開判例意旨，自不能單憑證人即告訴人甲○○之證述、扣案之現金卡、信用卡、及如附表一所示金融機
    構之信用卡申請書、消費明細資料，即以推測或擬制之方法
    ，作為裁判基礎。從而，公訴意旨所指被告戊○○涉犯刑法
    第216 條、第210 條之行使偽造私文書、第339 條第1 項之
    詐欺取財及第339 條之2 之非法由自動付款設備取財罪之事
    實，仍有合理懷疑之處，而不能確信為真實。揆諸前開說明
    ，應認被告戊○○上開犯罪尚屬不能證明。此外，本院復查
    無其他積極證據可資認定被告戊○○涉有前開罪嫌，自屬不
    能證明被告戊○○犯罪，此部分依法應為被告戊○○無罪之
    諭知。
據上論斷，應依刑事訴訟法第299 條第1 項前段、第301 條第1
項、第300 條，刑法第2 條第1 項前段、第214 條、第216 條、
第34 2條第1 項、第335 條第1 項，修正前刑法第28條、第56條
、第51條第5 款，刑法施行法第1 條之1 ，中華民國96年罪犯減
刑條例第2 條第1 項第3 款、第3 條、第7 條、第9 條，判決如
主文。
本案經檢察官丁○○到庭執行職務。
中    華    民    國    98    年    11    月    10    日
                  刑事第二庭  審判長法  官  吳進寶
                                    法  官  施盈志
                                    法  官  羅立德
以上正本證明與原本無異。
如不服本判決應於收受本判決後10日內向本院提出上訴書狀，並
應敘述具體理由，如未敘述上訴理由者，應於上訴期間屆滿後20
日內補提理由書狀於本院（均須按他造當事人之人數附繕本）「
切勿逕送上級法院」。
中    華    民    國    98    年    11    月    10    日
                                    書記官  賴朱梅
附表一（被告甲○○申辦之現金卡及信用卡）：
┌──┬──────┬──────────┬───────┐
│編號│銀        行│現金卡及信用卡之卡號│申請及發卡日期│
├──┼──────┼──────────┼───────┤
│    │            │Combo 多功能財富晶片│94年6月8日申請│
│    │            │卡（連結存款帳號：21│；94年6 月23日│
│    │            │0000000000號）      │發卡。        │
│ 1. │國泰世華商業├──────────┼───────┤
│    │銀行        │0000000000000000    │95年 9月20日申│
│    │            │                    │請；95年9 月29│
│    │            │                    │日發卡。      │
├──┼──────┼──────────┼───────┤
│    │            │0000000000000000    │95年 4月25日申│
│    │            │（MasterCard）      │請；95年5 月26│
│    │            │                    │日發卡。      │
│ 2. │臺北富邦商業├──────────┼───────┤
│    │銀行        │0000000000000000    │96年 3月間申請│
│    │            │（VISA）            │；96年 3月22日│
│    │            │                    │發卡。        │
├──┼──────┼──────────┼───────┤
│ 3. │萬泰商業銀行│0000000000000000    │95年 3月17日申│
│    │            │                    │請；95年4 月12│
│    │            │                    │日發卡。      │
└──┴──────┴──────────┴───────┘
附表二（國泰世華商業銀行現金卡及信用卡）：
┌──┬──────┬─────┬───────────┐
│編號│時        間│交易金額（│商    店    名    稱  │
│    │            │新臺幣)   │                      │
├──┼──────┼─────┼───────────┤
│ 1. │94年7月2日  │  10,000元│ATM—南高雄分行       │
├──┼──────┼─────┼───────────┤
│ 2. │94年7月4日  │   5,000元│ATM—南高雄分行       │
├──┼──────┼─────┼───────────┤
│ 3. │94年7月16日 │   1,164元│愛國超市—康莊店      │
├──┼──────┼─────┼───────────┤
│ 4. │94年7月29日 │  10,000元│ATM—南高雄分行       │
├──┼──────┼─────┼───────────┤
│ 5. │94年7月30日 │   1,957元│紅歡大賣場            │
├──┼──────┼─────┼───────────┤
│ 6. │94年7月31日 │   5,000元│ATM—南高雄分行       │
├──┼──────┼─────┼───────────┤
│ 7. │94年8月2日  │  10,000元│錦泰珠寶銀樓漢民分店  │
├──┼──────┼─────┼───────────┤
│ 8. │94年8月3日  │     546元│紅歡大賣場            │
├──┼──────┼─────┼───────────┤
│ 9. │94年9月28日 │   5,000元│ATM—南高雄分行       │
├──┼──────┼─────┼───────────┤
│ 10. │94年9月28日 │  14,300元│錦泰珠寶銀樓漢民分店  │
├──┼──────┼─────┼───────────┤
│ 11. │94年9月28日 │  10,000元│ATM—南高雄分行       │
├──┼──────┼─────┼───────────┤
│ 12. │94年10月1日 │     692元│紅歡大賣場            │
├──┼──────┼─────┼───────────┤
│ 13. │94年12月11日│   1,077元│紅歡大賣場            │
├──┼──────┼─────┼───────────┤
│ 14. │94年12月18日│   1,066元│愛國超市—康莊店      │
├──┼──────┼─────┼───────────┤
│ 15. │94年12月19日│  15,000元│ATM—南高雄分行       │
├──┼──────┼─────┼───────────┤
│ 16. │94年12月24日│     907元│紅歡大賣場            │
├──┼──────┼─────┼───────────┤
│ 17. │94年12月29日│     284元│愛國超市—康莊店      │
├──┼──────┼─────┼───────────┤
│ 18. │94年12月31日│   1,114元│紅歡大賣場            │
├──┼──────┼─────┼───────────┤
│ 19. │95年1月1日  │   1,570元│可利亞無煙炭火燒肉    │
├──┼──────┼─────┼───────────┤
│ 20. │95年1月6日  │     921元│可利亞無煙炭火燒肉    │
├──┼──────┼─────┼───────────┤
│  │95年1月13日 │   1,582元│愛國超市—康莊店      │
├──┼──────┼─────┼───────────┤
│  │95年1月16日 │   1,020元│紅歡大賣場            │
├──┼──────┼─────┼───────────┤
│  │95年1月16日 │     680元│愛國超市—康莊店      │
├──┼──────┼─────┼───────────┤
│  │95年1月21日 │   3,054元│紅歡大賣場            │
├──┼──────┼─────┼───────────┤
│  │95年1月22日 │     277元│紅歡大賣場            │
├──┼──────┼─────┼───────────┤
│  │95年1月26日 │     714元│紅歡大賣場            │
├──┼──────┼─────┼───────────┤
│  │95年2月18日 │   1,068元│愛國超市—康莊店      │
├──┼──────┼─────┼───────────┤
│  │95年4月24日 │  10,000元│ATM—南高雄分行       │
├──┼──────┼─────┼───────────┤
│  │95年7月1日  │   1,110元│大順加油站股份有限公司│
├──┼──────┼─────┼───────────┤
│  │95年7月6日  │   1,070元│大順加油站股份有限公司│
├──┼──────┼─────┼───────────┤
│  │95年7月12日 │   1,200元│大順加油站股份有限公司│
├──┼──────┼─────┼───────────┤
│  │95年8月9日  │  20,000元│滌煩子有機園企業社    │
├──┼──────┼─────┼───────────┤
│  │95年8月11日 │   7,000元│國泰世華商業銀行四維分│
│    │            │          │行                    │
├──┼──────┼─────┼───────────┤
│  │95年8月14日 │   1,240元│大順加油站股份有限公司│
├──┼──────┼─────┼───────────┤
│  │95年12月18日│   5,000元│滌煩子有機園企業社    │
├──┼──────┼─────┼───────────┤
│  │96年1月19日 │     560元│紅歡大賣場            │
├──┼──────┼─────┼───────────┤
│  │96年2月22日 │     850元│鴻翔加油站股份有限公司│
├──┼──────┼─────┼───────────┤
│  │96年2月23日 │     434元│愛國超商─康莊店      │
├──┼──────┼─────┼───────────┤
│  │96年2月26日 │   1,000元│滌煩子有機園企業社    │
├──┼──────┼─────┼───────────┤
│  │96年3月18日 │     500元│鴻翔加油站股份有限公司│
├──┼──────┼─────┼───────────┤
│  │96年3月20日 │     325元│愛國超商─康莊店      │
├──┼──────┼─────┼───────────┤
│  │96年3月22日 │     500元│鴻翔加油站股份有限公司│
├──┼──────┼─────┼───────────┤
│  │96年3月24日 │     450元│加祿加油站            │
├──┼──────┼─────┼───────────┤
│  │96年4月14日 │   1,000元│滌煩子有機園企業社    │
├──┼──────┼─────┼───────────┤
│  │96年4月22日 │     500元│鴻翔加油站股份有限公司│
├──┼──────┼─────┼───────────┤
│  │96年5月25日 │   1,500元│滌煩子有機園企業社    │
├──┼──────┼─────┼───────────┤
│  │96年6月23日 │     800元│滌煩子有機園企業社    │
├──┼──────┼─────┼───────────┤
│  │96年7月17日 │   1,500元│滌煩子有機園企業社    │
└──┴──────┴─────┴───────────┘
附表四（臺北富邦商業銀行信用卡）：
┌──┬──────┬─────┬───────────┐
│編號│時        間│交易金額（│商    店    名    稱  │
│    │            │新臺幣）  │                      │
├──┼──────┼─────┼───────────┤
│ 1. │95年5月31日 │  20,000元│滌煩子有機園企業社    │
├──┼──────┼─────┼───────────┤
│ 2. │95年6月3日  │  20,000元│滌煩子有機園企業社    │
├──┼──────┼─────┼───────────┤
│ 3. │95年6月5日  │   4,104元│新光三越百貨股份有限公│
│    │            │          │司高雄分公司          │
├──┼──────┼─────┼───────────┤
│ 4. │95年6月5日  │   1,876元│新光三越百貨股份有限公│
│    │            │          │司高雄分公司          │
├──┼──────┼─────┼───────────┤
│ 5. │95年6月7日  │  20,000元│滌煩子有機園企業社    │
├──┼──────┼─────┼───────────┤
│ 6. │95年6月12日 │   1,000元│大順加油站股份有限公司│
├──┼──────┼─────┼───────────┤
│ 7. │95年6月13日 │  20,000元│滌煩子有機園企業社    │
├──┼──────┼─────┼───────────┤
│ 8. │95年6月15日 │   1,060元│大順加油站股份有限公司│
├──┼──────┼─────┼───────────┤
│ 9. │95年6月19日 │   1,070元│大順加油站股份有限公司│
├──┼──────┼─────┼───────────┤
│ 10. │95年6月24日 │   1,100元│大順加油站股份有限公司│
├──┼──────┼─────┼───────────┤
│ 11. │95年7月3日  │   9,000元│滌煩子有機園企業社    │
├──┼──────┼─────┼───────────┤
│ 12. │95年7月12日 │   9,000元│滌煩子有機園企業社    │
├──┼──────┼─────┼───────────┤
│ 13. │95年8月23日 │   1,150元│大順加油站股份有限公司│
├──┼──────┼─────┼───────────┤
│ 14. │95年9月1日  │   1,000元│台亞石油股份有限公司─│
│    │            │          │新厝站                │
├──┼──────┼─────┼───────────┤
│ 15. │95年9月2日  │     620元│大順加油站股份有限公司│
├──┼──────┼─────┼───────────┤
│ 16. │95年9月14日 │   1,033元│燦坤3C─小港電        │
├──┼──────┼─────┼───────────┤
│ 17. │95年12月4日 │   9,000元│滌煩子有機園企業社    │
├──┼──────┼─────┼───────────┤
│ 18. │96年2月3日  │   5,000元│滌煩子有機園企業社    │
├──┼──────┼─────┼───────────┤
│ 19. │96年2月26日 │   3,500元│滌煩子有機園企業社    │
├──┼──────┼─────┼───────────┤
│ 20. │96年3月28日 │     500元│鴻翔加油站股份有限公司│
├──┼──────┼─────┼───────────┤
│  │96年4月1日  │     500元│全國加油站北高站      │
├──┼──────┼─────┼───────────┤
│  │96年4月7日  │     500元│大順加油站股份有限公司│
├──┼──────┼─────┼───────────┤
│  │96年4月14日 │     500元│滌煩子有機園企業社    │
├──┼──────┼─────┼───────────┤
│  │96年4月25日 │   3,000元│滌煩子有機園企業社    │
├──┼──────┼─────┼───────────┤
│  │96年5月25日 │   3,300元│滌煩子有機園企業社    │
├──┼──────┼─────┼───────────┤
│  │96年6月23日 │   3,800元│滌煩子有機園企業社    │
└──┴──────┴─────┴───────────┘
附表五（萬泰商業銀行信用卡）：
┌──┬──────┬─────┬───────────┐
│編號│時        間│交易金額（│商    店     名     稱│
│    │            │新臺幣）  │                      │
├──┼──────┼─────┼───────────┤
│ 1. │95年5月20日 │   1,625元│可利亞無煙炭火燒肉─中│
│    │            │          │華店                  │
├──┼──────┼─────┼───────────┤
│ 2. │95年5月26日 │   1,781元│紅歡大賣場            │
├──┼──────┼─────┼───────────┤
│ 3. │95年5月28日 │     582元│紅歡大賣場            │
├──┼──────┼─────┼───────────┤
│ 4. │95年5月30日 │   1,040元│中國石油青年路店      │
├──┼──────┼─────┼───────────┤
│ 5. │95年6月4日  │   1,100元│大順加油站股份有限公司│
├──┼──────┼─────┼───────────┤
│ 6. │95年5月31日 │  10,000元│滌煩子有機園企業社    │
└──┴──────┴─────┴───────────┘
附錄本案論罪科刑法條全文：
中華民國刑法第214條：
明知為不實之事項，而使公務員登載於職務上所掌之公文書，足
以生損害於公眾或他人者，處3 年以下有期徒刑、拘役或5 百元
以下罰金。
中華民國刑法第216條：
行使第210 條至第215 條之文書者，依偽造、變造文書或登載不
實事項或使登載不實事項之規定處斷。
中華民國刑法第342條：
為他人處理事務，意圖為自己或第三人不法之利益，或損害本人
之利益，而為違背其任務之行為，致生損害於本人之財產或其他
利益者，處5 年以下有期徒刑、拘役或科或併科1 千元以下罰金
。
前項之未遂犯罰之。
中華民國刑法第335條：
意圖為自己或第三人不法之所有，而侵占自己持有他人之物者，
處5年以下有期徒刑、拘役或科或併科1千元以下罰金。
前項之未遂犯罰之。


司法院資訊處製作；財團法人民間司法改革基金會備份。
